【裁判字號】    98,聲判,49
【裁判日期】    990125
【裁判案由】    聲請交付審判
【裁判全文】
臺灣臺中地方法院刑事裁定              98年度聲判字第49號
聲  請  人
即  告訴人  戊○○
代  理  人  李榮鴻律師
            游琦俊律師
被      告  丁○○
選任辯護人  黃淑貞律師
被      告  乙○○
            甲○○
上列聲請人即告訴人因被告涉嫌詐欺案件，不服臺灣高等法院臺
中分院檢察署98年度上聲議字第974 號駁回再議之處分（原不起
訴處分案號：臺灣臺中地方法院檢察署檢察官97年度偵字第8209
號），聲請交付審判，本院裁定如下：
    主  文
聲請駁回。
    理  由
一、按告訴人不服上級法院檢察署檢察長或檢察總長認再議為無
    理由之駁回處分者，得於接受處分書後10日內委任律師提出
    理由狀，向該管第一審法院聲請交付審判，刑事訴訟法第25
    8 條之1 定有明文。本案聲請人即告訴人戊○○（下稱告訴
    人）以被告3 人共同涉犯刑法第339 條第1 項之詐欺罪嫌，
    向臺灣臺中地方法院檢察署提出告訴，經該署檢察官於民國
    98年3 月25日以97年度偵字第8209號為不起訴處分後，告訴
    人不服，聲請再議，又經臺灣高等法院臺中分院檢察署檢察
    長以再議為無理由，於98年5 月18日以98年度上聲議字第97
    4 號處分書駁回再議之聲請，告訴人於98年6 月5 日收受前
    開駁回再議處分書，旋即於10日內即98年6 月15日委任李榮
    鴻律師具狀聲請交付審判等情，有前開不起訴處分書、駁回
    再議處分書、送達證書附在臺灣高等法院臺中分院檢察署前
    揭案卷可稽，經本院調閱該卷宗查明無訛，復有刑事聲請交
    付審判狀附於本院卷可考，是告訴人聲請交付審判並未逾越
    法定之10日期間，合先敘明。
二、聲請交付審判意旨略以：
  (一)被告丁○○並無中國東莞新技複合材料有限公司（下稱東莞
    新技公司）68% 之股權，卻將該公司68% 之股權出賣予告訴
    人，且遲不辦理股權移轉登記，又無法提出股權證明文件，
    顯係詐欺行為。告訴人曾聲請檢察官命被告丁○○提出東莞
    新技公司之公司設立登記文件，以調查其是否確有68% 之股
    權，檢察官似未命其提出。況被告等於檢察官偵訊時，皆無
    法明確答覆渠等在東莞新技公司之出資額，是被告等提出之
    92年2 月21日合資經營契約書，顯係臨訟編造之證據，不足
    採信。
  (二)東莞新技公司係外商獨資經營之公司，並非臺灣立聖國際股
    份有限公司（下稱立聖公司）至中國轉投資之公司，然被告
    3 人與告訴人簽訂之「股權轉讓協定」卻稱：「鑒於東莞新
    技公司係由臺灣立聖公司在中國大陸投資設立的外商獨資公
    司」，顯與事實不符，足見被告等有詐欺告訴人之行為。又
    被告丁○○在臺灣立聖公司之持股比例為60% ，被告乙○○
    為22% ，被告甲○○並無持股，核與被告3 人在股權轉讓協
    定書上所稱被告丁○○在東莞新技公司之持股為68% ，被告
    乙○○為22.85%，被告甲○○為9.15% 不符，自無法稱係同
    一家公司。
  (三)臺灣立聖公司係一空殼公司，被告丁○○將其在臺灣立聖公
    司之股權先移轉予告訴人，係其為詐取告訴人給付第3 期款
    之手段。
  (四)證人黃素月係被告丁○○所經營模得發工業股份有限公司（
    下稱模得發公司）之會計，並未擔任東莞新技公司與臺灣立
    聖公司之會計，則其根據何資料按月編製「立聖& 新技合併
    資產負債表」，不無可疑。是其所編製之2005年1 月31日「
    立聖& 新技合併資產負債表」，應屬虛偽不實。
  (五)告訴人派東莞隴億自行車配件有限公司（下稱東莞隴億公司
    ）之員工進入東莞新技公司，係為協助東莞新技公司完成東
    莞隴億公司委託加工之產品，被告等並未實際將東莞新技公
    司移交給告訴人經營。
  (六)東莞新技公司之實收資本額僅7.58萬美元（折合新臺幣240
    萬元），至2005年1 月31日已有新臺幣（以下未特別註明幣
    別者，皆為新臺幣）2200萬元之淨資產，何須再向被告丁○○借款；且被告等於偵查中亦未陳明丁○○之確實代墊款金
    額，不起訴處分書亦稱被告丁○○無法提出代墊款之所有往
    來明細原始憑證，足見被告丁○○所稱其對東莞新技公司有
    代墊款云云，並非真實。
  (七)被告丁○○並未將東莞新技公司之股權移轉登記予告訴人，
    依法告訴人並非該公司之合法股東，則告訴人如何參與該公
    司之經營，而與被告乙○○、甲○○在公司經營上產生歧見
    。是不起訴處分書認定：東莞新技公司係因告訴人與被告乙○○、甲○○在公司經營上產生歧見，終因紛爭而黯然結束
    公司等語，並不實在。
  (八)被告丁○○於出售股權時，東莞新技公司之實際價值遠低於
    2200萬元，然告訴人受被告3 人所交付之93年11月26日安侯
    建業會計師事務所出具之複核報告書、立聖& 新技合併資產
    負債表等文件之影響，致誤判東莞新技公司當時之實際價值
    ，而決定以1496萬元之價格購買丁○○之股權，被告3 人自
    已構成詐欺取財既遂罪。原不起訴處分書及駁回再議處分書
    之意旨，均未就東莞新技公司當時之實際價值，詳予細究查
    明，徒以告訴人就東莞新技公司股權之買賣價格係出於主觀
    認定，因而認被告3 人並未施用詐術云云，顯有調查未盡之
    憾。
三、按刑事訴訟法於91年2 月8 日修正公布，新增第258 條之1
    聲請交付審判之規定，此乃對於「檢察官不起訴或緩起訴裁
    量權」制衡之一種外部監督機制。此時，法院僅就檢察官所
    為不起訴或緩起訴之處分是否正確加以審查，以防止檢察機
    關濫權，依此立法精神，法院就聲請交付審判案件之審查，
    刑事訴訟法第258 條之3 第3 項所謂「得為必要之調查」，
    其調查證據之範圍，自應以偵查中曾顯現之證據為限，不可
    就新提出之證據再為調查，亦不可蒐集偵查卷以外之證據。
    從而兩造於本院所提出之新證據，均不在本院審查之範圍，
    先此說明。
四、被告丁○○、乙○○、甲○○於偵查中均堅詞否認有何詐欺
    犯行，(一)被告丁○○辯稱：伊的確有出資東莞新技公司，當
    時是約定好先匯款至伊與被告乙○○在上海商業儲蓄銀行豐
    原分行開立之聯名帳戶，再由該帳戶匯款至大陸。依內部合
    資經營契約書記載，東莞新技公司資本總額為2240萬元，伊
    投資152 萬3260股，每股10元。後來實際經營時，東莞新技
    公司的財務會跟伊說還需要多少錢，伊也會再匯款過去，這
    些都當作個人增資或記載為代墊款來表示。伊對於東莞新技
    公司的經營是外行，被告乙○○是專業，都是由被告乙○○
    、甲○○與客戶談，故由被告乙○○擔任東莞新技公司的名
    義負責人，東莞新技公司只是伊私人的投資。而告訴人一直
    無法還伊代墊款，且伊也已經過戶立聖公司給告訴人，故不
    願意再轉讓東莞新技公司的股權給告訴人等語。(二)被告乙○○辯稱：伊有出資東莞新技公司，出資的錢都交給被告丁○○，由他匯款到東莞新技公司，東莞新技公司的名義負責人
    是伊，實際負責人則是被告丁○○。出資比例原則上係依立
    聖公司所記載的股東出資比例，後來有增資過，再作調整。
    東莞新技公司最後投入的資本額是2240萬元，伊的投資比例
    是22.85%，丁○○是68% 等語。(三)被告甲○○辯稱：伊的部
    分是由林仲助出資，委託伊到東莞新技公司經營，而立聖公
    司與東莞新技公司算是同一家公司，經營方式由立聖公司在
    臺灣採買原料，再銷往東莞新技公司。就伊的認知，東莞新
    技公司的股權比例完全依持有立聖公司的股份來決定，被告
    丁○○佔68% ，伊與被告乙○○佔32% 。東莞新技公司的經
    營都是靠臺灣的應收、應付款來支持，臺灣這邊如果沒有匯
    錢到東莞新技公司，就沒有辦法繼續做，後來被告丁○○認
    為股權已經賣給告訴人，不願意再繼續匯錢過去。而告訴人
    已進入東莞新技公司經營，也有匯款給東莞新技公司，並收
    貨款，後來在經營上發生衝突，東莞新技公司的經營才出現
    問題等語置辯。
五、經查：
  (一)被告丁○○對東莞新技公司確有68% 之股權（或稱出資權利
    ）存在：
    (1)經臺灣臺中地方法院檢察署檢察官向經濟部投資審議委員
      會調閱被告丁○○、乙○○在大陸地區投資之資料，結果
      顯示被告丁○○、乙○○確曾於91年9 月9 日向該會申請
      投資東莞新技公司，亦即透過設籍於模里西斯之DYNAMIC
      SPEED INT,LTD （即動能國際股份有限公司─下稱動能公
      司）轉投資東莞新技公司，核准投資金額共50萬美元（不
      起訴處分書誤載為28萬美元），惟實際上被告丁○○、乙○○並未透過此正式管道匯款，故審定金額顯示為零，此
      有該會97年9 月1 日經審四字第09700327760 號函及所附
      申請投資文件在卷可參（見偵卷第26至31頁、第55至62頁
      ）。足見被告丁○○、乙○○確有投資設立東莞新技公司
      之計畫。
    (2)嗣被告丁○○即透過第三地毛里求斯設立動能公司，並由
      該動能公司於91年9 月28日轉投資大陸東莞新技公司，此
      有企業登記查詢結果在卷可稽（見他卷第9 頁）；被告3
      人更以上開經濟部投資審議委員會核准函為基礎，於92年
      2 月21日簽訂合資經營契約書（附在卷外證物袋內）。益
      徵被告3 人確有共同設立東莞新技公司之事實。
    (3)又經檢視勾稽被告丁○○提供之明細分類帳顯示，科目：
      股本- 丁○○、股本- 乙○○及股本- 甲○○，自91年7
      月4 日起至93年3 月4 日止，所投入之股本分別為1523萬
      2600元、511 萬8400元及204 萬9000元，合計2240萬元。
      又渠等出資之方式係採取匯款至丁○○與乙○○在上海商
      業儲蓄銀行豐原分行開立之聯名帳戶（帳號000000000000
      00號）、或由泉耀塑膠五金製品有限公司借款給東莞新技
      公司、匯款至DYNAMIC 公司（即動能公司）、向TORY公司
      （即東麗公司）購料、代墊款轉股本、墊付模具款項等，
      此有分類明細帳、立聖公司會計傳票、上海商業儲蓄銀行
      存款對帳單、收款憑證、泉耀塑膠五金製品有限公司支付
      憑單、賣匯水單、匯出匯款證明書、臺灣中小企業銀行水
      單在卷可佐（均附在卷外證物袋內）。堪認被告3 人確有
      實際出資設立東莞新技公司，渠等實際出資額共2240萬元
      ，且被告丁○○之股權（或稱出資權利）為68% （000000
      00元/2240萬元=0.68 ）。
    (4)參以證人即野寶科技股份有限公司（下稱野寶公司）稽核
      高專洪淑娟於偵查中結證稱：93年11月間，野寶公司因有
      併購碳纖維廠的需要，由於新技公司是野寶公司的原料供
      應商，故丁○○便派人主動與野寶公司聯繫，之後才開始
      進行併購的相關程序，當初是希望整廠買進，並進行遷廠
      ，主要是要購買新技公司的技術，所以必須跟新技公司的
      研發人員討論。「當初東莞新技公司的實際經營者是丁○○、乙○○、甲○○，均是股東，但以丁○○為主，伊都
      叫丁○○為郭董」。當初是因為提遷廠計畫後，引發租稅
      風險，因新技公司的進口設備是免稅的，會受到大陸的監
      管，不能隨便移動。新技公司的主要技術人員是乙○○、
      甲○○，當初希望他們可以配合遷廠，整合相關資源，但
      是他們對此意願好像不高，所以後來併購就不成功。當時
      野寶公司只針對新技公司的資產部分收購，負債部分則是
      要求新技公司自己處理，所以並未對丁○○代墊給新技公
      司的情形進行了解等語（見偵卷第134 至135 頁）。足見
      被告丁○○確為東莞新技公司之股東及實際經營者。另徵
      諸證人即告訴人之子丙○○於偵查中坦承：實際上被告丁○○係東莞新技公司的幕後老闆（見偵卷第109 頁）；及
      被告乙○○於偵查中供稱：「丁○○的股權是占68% ，我
      的股權是22.85%，甲○○是9.15% 」（見他卷第27頁）；
      被告甲○○於偵查中亦供稱：「丁○○確實有68% 的股權
      在東莞新技公司」（見他卷第110 頁）。從而，與被告丁○○共同投資設立東莞新技公司之被告乙○○、甲○○既
      均同稱被告丁○○有68% 之股權，證人丙○○更不否認丁○○為東莞新技公司之幕後老闆，益徵被告丁○○在東莞
      新技公司確有68% 之股權（或稱出資權利），堪予認定。
    (5)再觀諸證人即模得發公司之會計黃素月於偵查中結證稱：
      伊幫丁○○處理的公司包括有立聖公司、東莞新技公司，
      是東莞新技公司的會計人員將資料傳給伊，伊再製作合併
      報表；立聖與東莞新技應該算是同1 家公司，只是法令關
      係，才成立2 家公司；伊知道東莞新技公司是丁○○、乙○○、甲○○3 人投資的等語（見偵卷第94至95頁）。益
      見被告丁○○確有投資東莞新技公司，且是最大股東，否
      則丁○○聘請之會計即無為東莞新技公司製作合併資產負
      債表之理由。
    (6)至於中國大陸核發之企業法人營業執照固載：東莞新技公
      司為外商獨資經營之公司，法定代表人乙○○，註冊資本
      為50萬美元（實收資本7.58萬美元），並未登載被告丁○○有68% 之股權（見他卷第23頁）。惟查，公司之登記資
      料與實際出資情形不一致，在目前工商經營實務上，所在
      多有，此有其稅捐、監督機關不同等因素之考量，是本件
      自不能僅依上開營業執照之記載，即認東莞新技公司之資
      本淨值僅7.58萬美元，且被告丁○○對該公司無任何股權
      （或稱出資權利）存在。
    (7)綜上各情，被告3 人確有實際出資2240萬元至東莞新技公
      司，並有實際經營之事實，足堪認定。至於東莞新技公司
      營業執照上固無被告丁○○持有股權68% 之紀錄，然被告
      丁○○確有68% 之股權（或稱出資權利），已如前述，且
      該股權比例復為另2 位股東乙○○、甲○○所承認，則被
      告丁○○隨時可請名義上之法定代表人乙○○移轉68% 之
      股權予告訴人，被告丁○○要無不能履行股權轉讓之情形
      。是告訴人僅依形式上之營業執照登記資料，即指稱被告
      丁○○無東莞新技公司之股權，並因此認被告3 人涉有詐
      欺罪嫌，自非可採。
  (二)告訴人依自己之評估判斷，認東莞新技公司有經營之價值，
    而同意以1496萬元購買被告丁○○之股權，尚難認被告3 人
    有何施用詐術可言：
    (1)參以告訴人之子丙○○係先在94年2 月14日與被告丁○○
      簽訂合約書，承認東莞新技公司總股本價值為2600萬，並
      願以1768萬元購買被告丁○○在東莞新技公司及立聖公司
      之股權。嗣於94年3 月22日，另由被告丁○○保證東莞新
      技公司淨資產值達2200萬元，始願以1496萬元購買，此有
      合約書及股權轉讓協定在卷可參（見他卷第37、13頁）。
      此徵諸證人即代理被告丁○○與告訴人之子丙○○簽訂股
      權轉讓協定之蕭進德於偵查中結證稱：簽約當時，戊○○
      要購買的是丁○○的股權，也包含立聖公司在內，故丁○○賣新技就是包含立聖公司。簽約當時因為東莞新技公司
      有找過野寶公司去評估，也有請會計師查資產，故乙○○
      、甲○○知道大概的價格在那裡。而丙○○與新技公司平
      日即有往來，對公司的狀況多少有所了解。簽約時是經過
      丙○○的評估，丁○○才決定將68% 的股權全數出賣；丙○○在簽訂股權轉讓協定時都很清楚整個簽約的內容及條
      件。簽約完畢後，丙○○亦有請其太太進入新技公司一段
      時間，其太太是做財務的，當時亦有請會計師查帳。簽約
      過程很長，丙○○均有詢問戊○○的意見，簽約時丙○○
      一直與戊○○通電話等語（見他卷第122 至123 頁）。顯
      見告訴人與其子丙○○於簽訂股權轉讓協定前，對於東莞
      新技公司之營運狀況應有進行評估，難謂其對於東莞新技
      公司之資產負債情形毫無所悉。
    (2)衡諸證人丙○○於偵查中結證稱：伊以前是東莞新技公司
      的客戶，並以東莞隴億公司與他交易，往來約半年左右，
      有委託新技公司開模，準備製造隴億公司的產品，當時因
      為隴億公司並沒有從事碳纖維車架等產品的設備及材料，
      故打算購買新技公司。購買當時有簽訂1 份備忘錄，要求
      乙○○、甲○○留下來協助經營東莞新技公司，因為伊沒
      有技術。伊在談判過程都需要向戊○○回報，由戊○○作
      最後決定。之所以同意支付1496萬元的轉讓價格，是伊與
      母親即告訴人戊○○溝通後決定的。伊是依談成的價格，
      再依68% 去回推東莞新技公司的註冊資本。當時因為碳纖
      維原料短缺，伊等看好市場，比較急著去買，所以查證的
      動作較少等語（見偵卷第139 至141 頁）。足見當時應係
      告訴人急欲購買有製造碳纖維產品技術之公司，配合其本
      身生產車架之技術，儘早投入碳纖維自行車產品之領域，
      以獲取最大之利潤，故未進行嚴謹之查核、估價程序，而
      純以被告等3 人投入東莞新技公司之資本2240萬元作為談
      判之基礎（於股權轉讓協定中則以整數2200萬元計算），
      並依被告丁○○持有68% 股權計算，故願出價1,496 萬元
      購買（2200x68%=1496 ）。而此出價過程，證人丙○○均
      有向告訴人報告，亦得到告訴人之同意才確定購買之價額
      ，已如前述。衡諸一般商業交易活動，在併購活動之議價
      過程中，除了評估該公司資產負債表所表達之價值之外，
      尚須評估資產負債表無法表達之公司隱含之技術能力、聲
      譽、人員素質、公司經營意願等種種因素，而有所謂無形
      資產、商譽等價值，然此等價值為何，強烈受到當事人主
      觀意願之影響。而本件東莞新技公司所具有之碳纖維產品
      技術能力，在併購過程中，顯然佔有相當重要之地位，此
      觀之證人丙○○前開所言及證人野寶公司稽核高專洪淑娟
      之上開證述即明，是購買東莞新技公司主要利基所在即是
      生產技術之著眼考量，因此告訴人始與被告3 人約定技術
      人員即被告乙○○、甲○○必須留在公司，作為購買條件
      之一（見股權轉讓協定三、其他約定3.及協議書─見他卷
      第14、50頁），益徵東莞新技公司人員之技術能力，實為
      告訴人購買東莞新技公司之最大誘因。從而告訴人既係依
      其評估判斷，認東莞新技公司有經營之價值，而決定其願
      買之價格為1496萬元，實難認被告有何施用詐術可言。
    (3)另觀諸股權轉讓協定三、其他約定1.載明「原甲方（即丁○○）在新技公司的股東代墊款部份，在帳務清帳後由新
      技公司以支票分六期六個月付清，並約定以百分之六之利
      息計算」（見他卷第14頁），足見告訴人對於被告丁○○
      有代墊款項給東莞新技公司一節，知之甚詳。核與證人丙○○於偵查中結證稱：在購買丁○○股權時，丁○○確實
      有告知其有代墊款給東莞新技公司，伊亦知道丁○○有收
      取15 %的利息，所以伊認為丁○○應該是大股東，才會投
      資錢，並收取利息。當初伊有去了解代墊款的金額，帳冊
      上應該亦有記載等語（見偵卷第140 頁）完全吻合；另再
      參諸告訴人係東莞隴億公司之董事長，其所委任簽約之丙○○係擔任東莞隴億公司之總經理，渠等經商多年，商場
      經驗均屬豐富，則渠等既已知悉被告丁○○對東莞新技公
      司有代墊款債權存在，該代墊款復須由將來之東莞新技公
      司分6 個月還清，且尚須給付利息，則告訴人及其子丙○○自無不究明該代墊款之數額之理！此亦核與被告乙○○
      於本院訊問時供稱：伊確定簽約時有提到代墊款是3 千多
      萬元等語不謀而合（見本院卷第87頁）。是告訴人及丙○○於簽約當時均已知悉被告丁○○對東莞新技公司之代墊
      款為3 千多萬元，亦堪認定。告訴人指稱：上開代墊款均
      屬虛偽，渠等並不知代墊款之確切數額云云，顯不足取。
      從而，告訴人與被告簽訂股權轉讓協定時，既已知悉丁○○有為東莞新技公司代墊款項及其數額並有收取利息之情
      事，仍願以1496萬元購買，自難認被告有何施用詐術可言
      。
    (4)告訴人雖指訴：被告曾提出1 份「2005.01.31立聖& 新技
      合併資產負債表」，及安侯建業會計師事務所複核報告書
      ，致使其因上開資料而陷於錯誤，遂決定以1496萬元購買
      被告丁○○之股權。然查，觀諸證人即模得發公司之會計
      黃素月於偵查中結證稱：伊每個月都要編製「立聖& 新技
      合併資產負債表」，這是內部製作的報表，要表達公司的
      財務狀況給老闆及股東知道等語（見偵卷第95頁），可知
      該合併資產負債表係黃素月每月定期編製，以便使被告丁○○、乙○○、甲○○了解公司之財務狀況，並非為出售
      股權予告訴人而刻意編製者，其為真實，應無疑義。告訴
      人指稱上開合併資產負債表係屬虛偽不實云云，不足憑信
      。況該合併資產負債表當時表達之業主權益為3,644,486.
      61元人民幣，若以約1 ：4 之匯率換算，折合新臺幣約14
      ,577,946元，再乘以68% 為9,913,004 元。該價值遠低於
      告訴人購買之價格，是告訴人是否係根據該合併資產負債
      表而決定購買之價格，並非無疑。次查安侯建業會計師事
      務所出具之複核報告書，係野寶公司於93年11月間為購買
      東莞新技公司，而委託安侯建業會計師事務所針對東莞新
      技公司之存貨、預付費用、其他流動資產、其他資產及固
      定資產進行協議性程序複核，此有該複核報告書在卷可參
      （見偵卷第74頁），而該複核報告書之內容，只提及上開
      各科目建議調整後金額及東莞新技公司經營上之風險評估
      ，並無東莞新技公司整體價值之表達，則告訴人如何能根
      據該份報告書而得悉東莞新技公司之全部實質價值！兼以
      ，證人丙○○於偵查中亦證述：「（問：提示安侯建業會
      計師事務所複核報告書，是否就是這份報告？）我只有看
      到向通泰取得固定資產明細這種表格，其他沒有看到，並
      沒有看到這1 份完整的」（見偵卷第107 頁）。稽此，實
      難想像被告如何能以上開合併資產負債表及複核報告書之
      內容對告訴人施用詐術。
    (5)被告丁○○固於股權轉讓協定中保證新技公司之淨資產值
      ，截至2005年1 月31日止為2200萬元，惟查，該協定同時
      約明「在上述淨資產值準確無誤的前提下，雙方的轉讓價
      格為新臺幣1496萬元；雙方同意，在調整明細核實後，若
      淨資產值有增、減，則轉讓價格按相應比例進行調整及支
      付」（見他卷第13頁），足見簽約當時被告甚且同意告訴
      人可調查並調整東莞新技公司之淨資產值，並同意於調查
      後認有增減時，可調整買賣價格。而告訴人於簽約前，早
      已於2005年3 月11日委託會計師事務所就立聖公司之財務
      報表進行查帳複核，此有保密協議書附卷可考（見他卷第
      38頁），而對於立聖公司查帳等同對於東莞新技公司查帳
      （詳後述），是以告訴人既於委託會計師查帳後同意按14
      96萬元之價格購買，並已分期給付價款完畢，益徵東莞新
      技公司確有2200萬元以上之淨資產值，亦即被告丁○○之
      68 %股權確有1496萬元之價值，否則告訴人豈有未依股權
      轉讓協定之約定要求調整價格之理。告訴人指稱東莞新技
      公司之淨資產值遠低於2200萬元，被告丁○○卻保證有上
      開價值，顯涉有詐欺罪嫌云云，自非可採。
  (三)立聖公司與東莞新技公司實質上係同一家公司：
    (1)觀諸雙方簽訂之股權轉讓協定前言載明「鑒於東莞新技複
      合材料有限公司（下稱新技公司）係由臺灣立聖國際股份
      有限公司（下稱立聖公司）在中國大陸投資設立的外商獨
      資企業」，及三、其他約定7.記載「有關新技公司的股權
      轉讓變更登記手續辦妥後，丁方（即告訴人）成為新技公
      司的股東，並自動成為立聖公司的股東，其在立聖公司的
      股權比例為68% 」（見他卷第13、15頁），足見告訴人對
      於立聖公司與東莞新技公司實為同一公司之情，顯然知之
      甚明。
    (2)至於東莞新技公司之設立方式，係由被告3 人共同出資，
      先於毛里求斯成立一動能公司，再由該動能公司投資東莞
      新技公司一節，已如前述，固與上開前言所述東莞新技公
      司係由立聖公司投資設立之公司不符，然此或係因雙方於
      簽約時未謹慎雕琢文句之敘述所致。再者，告訴人更不會
      因東莞新技公司是否係由立聖公司所投資成立者，而影響
      其購買之意願。是以告訴人以上開前言之敘述與實際有所
      出入，即認被告涉有詐欺犯行，自屬率斷。
    (3)次查，前述合併資產負債表中，「內部往來- 大陸」係指
      立聖公司代墊給東莞新技公司，「內部往來- 購料」係指
      立聖公司開票購買原料給東莞新技公司，另「內部往來-
      應收帳款」則是東莞新技公司銷貨給臺灣公司，再由立聖
      公司收款，其間的差額算是立聖公司代墊給東莞新技公司
      的款項。雖然立聖公司帳上沒有投資東莞新技公司，然2
      家公司算是同一家公司，立聖公司出口的原料全部是到東
      莞新技公司，上情業據證人黃素月於偵查中結證屬實（見
      偵卷第95頁）。而證人即東莞新技公司在臺灣之採購人員
      吳淑娟於偵查中亦證稱：94年1 月間，被告乙○○拜託伊
      擔任東莞新技公司在臺灣的採購人員，在臺灣是以立聖公
      司的名義，伊負責採買原物料、收款、付款，當時因為被
      告丁○○是立聖公司的合夥人，支票是以被告丁○○用立
      聖公司的名義開出去。每個月都去向黃素月小姐簽收，以
      便付款給廠商，因為都是用立聖的名義下單，所以開的票
      都是用立聖。伊在立聖公司任職到95年4 月，後來告訴人
      是立聖公司的董事長，東莞新技公司也都有下訂單，當時
      東莞新技公司的採購是由被告乙○○簽名傳真到立聖公司
      給伊，而貨款及支票都是跟隴億公司的王小姐請款。客戶
      有付款，支票抬頭還是開立聖，伊都拿到大甲給王小姐。
      任職期間也是領告訴人兒子丙○○的薪水等語明確（見偵
      卷第187 、188 頁）。綜上足徵，立聖公司與東莞新技公
      司實質上確係同一公司無訛，僅係分別設立於大陸及臺灣
      相互配合完成共同之業務內容。是告訴人質疑立聖公司與
      東莞新技公司並非同一家公司，且立聖公司係一空殼公司
      ，並認被告係以此對告訴人施用詐術云云，殊非可採。
  (四)告訴人已實際參與東莞新技公司之經營：
    (1)參諸股權轉讓協定約定：「丁方（即告訴人）自2005年2
      月1 日起概括承受受讓的68% 股權，該基準日以前的應收
      款項，由原股東甲、乙、丙三方負責於簽約日45天內收回
      ，未能收回之部分，其金額自甲、乙、丙代墊款中扣除，
      甲、乙、丙有權繼續收餘款」、「本協定簽訂之日起，丁
      方（即告訴人）可與乙、丙方（即被告乙○○、甲○○）
      共同管理新技公司的門禁倉庫財務資料等，至交接完畢」
      （見他卷第14、15頁）；此後丙○○、乙○○、甲○○、
      蕭進德等人更於2005年3 月24日開會討論交接事宜，並定
      於4 月底完成交接，此有會議紀錄在卷可考（見他卷第51
      頁）；此外告訴人更已指派劉欽元及其他人員進駐東莞新
      技公司，此見劉欽元於2005年11、12月間所發布關於東莞
      新技公司之公司管理、薪資制度之數則公告，及丙○○具
      名公布之重組後東莞新技公司組織架構圖即明（見他卷第
      52至65頁）。足見告訴人顯已進駐東莞新技公司，實際參
      與該公司之經營管理。告訴人辯稱伊係因委託東莞新技公
      司生產自行車車架，始派遣數名工作人員進入東莞新技公
      司協助云云，顯與事實不符，要難憑採。
    (2)從而，告訴人於向被告丁○○購買68% 股權後，既已實際
      參與東莞新技公司之經營，並以立聖公司名義向客戶收取
      貨款，此有立聖公司開立予客戶之統一發票在卷可參（見
      偵卷第191 頁），實難認被告有何詐欺犯行。至於被告丁○○因告訴人未依約給付其為東莞新技公司代墊之款項，
      而拒絕辦理68% 股權之轉讓事宜，要屬民事上之糾紛，宜
      循民事程序解決，尚難因此遽認被告有詐欺犯行。
    (3)又東莞新技公司其後之所以結束營業，其緣由業據證人丙○○於偵查中證稱：在購買後，一開始與乙○○、甲○○
      配合並沒有問題，但後來發現公司有一些問題，例如海關
      上的風險，他們並沒有告知，甚至大陸財務上的風險，怕
      被關，就不願意繼續作。其後東莞新技公司之所以無法正
      常經營，是因為伊等不願意再繼續投資，伊等主要是想作
      車架，但甲○○一直想生產球拍，因為碳纖維原料短缺，
      甲○○一直生產會賠錢的球拍，所以慢慢有一些爭執，最
      後把這些爭執與股權轉讓連結起來，伊等便認為被告有詐
      欺。另之所以會在94年9 月1 日願意支付尾款496 萬元給
      丁○○，是因為當時衝突不會很大，是後來幹部跟伊說，
      被告不讓伊出貨，因為出貨的問題，雙方僵持了約有一星
      期，造成伊公司無法出貨給客戶。但這些都是後來發生的
      問題等語明確（見偵卷第141 至142 頁）。是本件實難僅
      因事後告訴人與股東乙○○、甲○○間對於經營方針有所
      衝突，即率爾推斷被告等人有設局誤導告訴人購買股權之
      情事。
  (五)綜上所述，被告丁○○、乙○○、甲○○上開所辯，實屬有
    據，堪予採信。本案自難僅憑告訴人之片面指訴，遽為不利
    於被告之認定。此外，復查無其他積極證據，足資認定被告
    有何詐欺取財犯行，自應認其罪嫌不足。
六、綜上所陳，原不起訴處分書及聲請再議處分書既已調查偵查
    卷內所存證據，並敘明所憑證據及判斷理由，認無積極證據
    證明被告3 人涉有告訴人所指訴之詐欺罪嫌。是以臺灣臺中
    地方法院檢察署檢察官及臺灣高等法院臺中分院檢察署檢察
    長以被告3 人犯罪嫌疑不足，分別予以不起訴處分及駁回再
    議之聲請，於法並無不合。聲請人仍執陳詞，向本院聲請交
    付審判為無理由，應予駁回。
七、依刑事訴訟法第258條之3第2項前段，裁定如主文。
中    華    民    國    99    年    1     月    25    日
                  刑事第二庭  審判長法  官  曾佩琦
                                    法  官  鍾堯航
                                    法  官  黃佩韻
上正本證明與原本無異。
不得抗告。
                                    書記官  林柏名
中    華    民    國    99    年    1     月    25    日

司法院資訊處製作；財團法人民間司法改革基金會備份。
